【裁判字號】    95,交聲,627
【裁判日期】    950905
【裁判案由】    違反道路交通管理處罰條例聲明異議
【裁判全文】
臺灣臺北地方法院交通事件裁定         95年度交聲字第627號
原處分機關  臺北市交通事件裁決所
異  議  人
即受處分人  甲○○
上列異議人即受處分人因違反道路交通管理處罰條例案件，對於
臺北市交通事件裁決所民國95年6月27 日所為之處分（原處分案
號：北市裁三字第裁22-A00000000號）聲明異議，本院裁定如下
：
      主  文
原處分撤銷。
甲○○汽車駕駛人，在交岔路口十公尺內臨時停車，處罰鍰新臺
幣陸佰元。
      理  由
一、原處分意旨略以：本件異議人即受處分人甲○○駕駛其所有
    車牌號碼MN－9022號自用小客車於民國九十五年四月三十日
    十六時二分許，行經有燈光號誌管制之復興北路與民權東路
    三段交岔路口時，紅燈右轉民權東路，為臺北市政府警察局
    交通警察大隊員警乙○○拍照存證，並以受處分人所有之車
    輛有違反道路交通管理處罰條例第五十三條「紅燈右轉」之
    行為逕行掣單舉發，嗣受處分人於應到案日期前之九十五年
    五月二十九日（應到案日期為同年六月十五日），向原處分
    機關提出申訴，經原處分機關函轉舉發單位臺北市政府警察
    局松山分局調查結果，仍認受處分人有前開違規行為，原處
    分機關乃依道路交通管理處罰條例第五十三條第一項、第六
    十三條第一項、違反道路交通管理事件統一裁罰基準表規定
    ，以北市裁三字第裁22-A00000000號違反道路交通管理事件
    裁決書裁處受處分人罰鍰新臺幣（下同）二千七百元，並記
    違規點數三點等情，有臺北市政府警察局北市警交大字第A0
    0000000 號舉發違反道路交通管理事件通知單、申訴書、臺
    北市政府警察局松山分局九十五年六月十四日北市警松分交
    字第09531919300 號函、臺北市交通事件裁決所北市裁三字
    第裁22-A00000000號違反道路交通管理事件裁決書各一件、
    採證照片二張在卷可稽。
二、異議意旨略以：採證照片中之甲張照片係伊煞車不及才會越
    過停止線，但伊即煞停於該處，並未右轉，乙張照片則係伊
    俟號誌轉換為右轉綠燈後始起步右轉，此觀甲張照片中之機
    車靜止於雙白線內，乙張照片中之同一輛機車則係行進中，
    且該路段前方之車輛亦明顯增多甚明；又二張照片均係於十
    六時零二分拍攝，未顯示秒數，乙張照片復未拍攝燈號情形
    ，不能證明伊有紅燈右轉情事，爰依法聲明異議等語。
三、按道路交通管理處罰條例所定罰鍰、吊扣證照、記點之裁罰
    ，本屬行政罰之性質（參照行政罰法第一條、第二條亦將罰
    鍰、吊扣證照、記點之處分均定為行政罰），是以交通違規
    事件之裁罰，性質上屬於交通行政主管機關本於職權就公法
    上具體事件所為之決定而對外直接發生法律效果之單方行政
    行為；關於其新舊法之適用，參照九十四年二月五日公布施
    行之行政罰法第五條規定：「行為後法律或自治條例有變更
    者，適用行政機關最初裁處時之法律或自治條例；但裁處前
    之法律或自治條例有利於受處罰者，適用最有利於受處罰者
    之規定。」，是行政罰之法律、自治條例變更，係以行政機
    關最初裁處之時間為斷，依從新從輕原則為比較新舊法律、
    自治條例之適用；本件異議人行為後，道路交通管理處罰條
    例第五十五條規定，雖於九十四年十二月二十八日修正，並
    自九十五年七月一日施行，惟原處分機關係於九十五年六月
    二十七日為裁決處分，其裁處時新修正道路交通管理處罰條
    例既未施行，自應適用裁處時之法律即修正前道路交通管理
    處罰條例之規定，不生比較新舊法問題。
四、次按法院受理交通事件，準用刑事訴訟法之規定，道路交通
    管理處罰條例第八十九條前段定有明文，是刑事訴訟法第一
    百五十四條第二項「犯罪事實應依證據認定之，無證據不得
    認定犯罪事實。」之規定及最高法院七十六年台上字第四九
    八六號判例「認定犯罪事實所憑之證據，雖不以直接證據為
    限，間接證據亦包括在內。然而無論直接證據或間接證據，
    其得為訴訟上之證明者，須於通常一般之人均不致有所懷疑
    ，而得確信其為真實之程度者，始得據為有罪之認定。倘其
    證明尚未達到此一程度，而有合理之懷疑存在，而無從使事
    實審法院得有罪之確信時，即應由法院為諭知被告無罪之判
    決。」所揭示刑事訴訟法上法院認定事實之重要原則，於法
    院審理行為人違反道路交通管理處罰條例案件時，當有其適
    用。易言之，法院於審理行為人違反道路交通管理處罰條例
    案件，當踐行完畢調查證據程序後，為事實之認定時，如就
    原處分機關所認定之行為人違規事實仍有合理之訴訟上懷疑
    ，而無法確信行為人確有該當於道路交通管理處罰條例各該
    處罰條文之構成要件事實時，此際即應依訴訟上之待證事實
    「倘有懷疑，則從被告之利益作解釋」之證據法則，作對受
    處分人有利之認定。經查，異議人否認有於前揭時、地駕駛
    自小客車紅燈右轉之違規行為，並以前揭情詞置辯，而經檢
    視卷附甲、乙二張採證照片所示，拍攝時間均為三十日十六
    時二分，甲張照片中復興北路往北方向號誌為紅燈，異議人
    之自小客車位在復興北路與民權東路交岔路口白色停止線及
    斑馬線間並顯示右轉方向燈，通過民權東路之復興北路往北
    方向有一部自小客車，另有機車行駛於異議人車輛左後方雙
    白線內；乙張照片中異議人自小客車後輪越過斑馬線右轉民
    權東路行駛，通過民權東路之復興北路往北方向出現多部車
    輛，左前方有自小客車自復興北路北往南方向（即對向車道
    ）左轉民權東路行駛，甲張照片上之同部機車則行駛於雙白
    線上，惟因乙張照片未拍攝燈號情形，是僅憑上開採證照片
    尚不足以認定異議人確有紅燈右轉情事；而訊之證人即本件
    舉發員警乙○○證稱：伊當天是站在臺北市○○○路三六五
    號前執行勤務，異議人車輛係沿復興北路南往北方向行駛，
    遇前行號誌紅燈後即越過白色停止線直接右轉民權東路行駛
    ，並未在白色停止線處停等，甲張照片中之機車係在行進中
    ，乙張照片中同一部機車係欲駛至機車停等區，並非號誌已
    轉換為綠燈，又復興北路北往南方向（即對向車道）設有左
    轉燈，故乙張照片中左方之自小客車應係走引道至中心線後
    等號誌轉換為左轉綠燈才左轉，再民權東路東往西方向設有
    引道可不受燈號限制逕行右轉，因此乙張照片中復興北路往
    北方向出現之車潮可能是由民權東路引道逕行右轉之車輛等
    語，並提出現場照片數幀附卷。然查，由甲張照片中通過民
    權東路之復興北路往北方向僅有一部自小客車，乙張照片中
    同一路段卻出現多部車輛連貫行駛之情形以觀，縱如證人乙
    ○○所述該等車輛應係由民權東路引道逕行右轉行駛之車輛
    ，然由此可知甲、乙二張照片並非於密集時間內連續拍攝，
    且上開車輛既已自民權東路右轉復興北路行駛有相當之距離
    ，異議人之自小客車倘如證人所述係直接右轉民權東路行駛
    而未於路口停等，早已遠颺而去，焉有可能仍留於路口，是
    異議人辯稱曾於路口停等一節，核與卷附採證照片所顯示之
    客觀跡證相符，應屬可信；又依證人乙○○所述乙張照片中
    左方之自小客車應係由對向車道走引道至中心線等待號誌轉
    換為左轉綠燈後才左轉等語，及提出現場照片所示，復興北
    路往北方向號誌顯示左轉及右轉綠燈時，對向車道左轉民權
    東路車輛亦呈現通行狀態，可知乙張照片中左方之自小客車
    由對向車道左轉民權東路行駛時，於復興北路往北方向號誌
    亦可能呈右轉綠燈狀態，異議人辯稱其於路口停等俟顯示右
    轉綠燈後始起步右轉一節，亦非無稽。則證人乙○○所為不
    利異議人之證詞既有前述與現場跡證不合之瑕疵存在，已難
    信採，卷附採證照片復無法證明異議人確有紅燈右轉情事，
    ，此外亦查無其他積極證據足資證明異議人有原處分所認定
    之違規行為，異議人提起本件異議辯稱未闖紅燈等語，非無
    理由。惟按汽車駕駛人，在交岔路口十公尺內臨時停車者，
    處三百元以上六百元以下罰鍰，修正前道路交通管理處罰條
    例第五十五條第二款定有明文。異議人既自承於復興北路與
    民權東路交岔路口臨時停車，並有採證照片二張附卷可佐，
    則其於交岔路口十公尺內臨時停車之違規行為，事證明確，
    堪以認定。
五、按交通法庭認為聲明異議有理由或聲明異議雖無理由而原處
    分不當或違法者，應以裁定將原處分經聲明異議部分撤銷，
    並自為裁定。道路交通案件處理辦法第二十條前段定有明文
    。本件並無積極證據足資證明異議人有何紅燈右轉之違規行
    為，已如前述，則原處分機關依道路交通管理處罰條例第五
    十三條（贅引第一項）、違反道路交通管理事件統一裁罰基
    準及處理規則第四十三條、第四十四條、第六十一條之規定
    ，裁處受處分人罰鍰二千七百元，及依同法第六十三條第一
    項第三款（漏引第三款）之規定記違規點數三點，即有未合
    ，自應由本院撤銷原處分。惟受處分人確有於上開時、地在
    交岔路口十公尺內臨時停車之違規行為，爰另依道路交通管
    理處罰條例第五十五條第二款及違反道路交通管理事件統一
    裁罰基準表之規定裁處受處分人罰鍰六百元，以資適法。
據上論斷，應依道路交通案件處理辦法第二十條前段，裁定如主
文。
中    華    民    國    95    年    9    月     5     日
                              交通法庭法  官  鍾淑慧
以上正本證明與原本無異
如不服本裁定應於送達後5日內向本院提出抗告狀
                                書記官  劉英芬
中    華    民    國    95    年    9     月    18    日


司法院資訊處製作；財團法人民間司法改革基金會備份。
